【裁判字號】    97,交聲,1837
【裁判日期】    971231
【裁判案由】    聲明異議
【裁判全文】
臺灣高雄地方法院交通事件裁定        97年度交聲字第1836號
原處分機關  交通部公路總局高雄區監理所
異  議  人  甲○○
                      樓
上列異議人即受處分人因違反道路交通管理處罰條例案件，對於
交通部公路總局高雄區監理所民國97年7 月23日所為如附表所示
之裁決處分，聲明異議，本院裁定如下：
    主  文
原處分均撤銷，發交交通部公路總局高雄區監理所。
    理  由
一、原處分意旨略以：異議人即受處分人甲○○所有之車牌號碼
    680-CDG 號重型機車，於附表所示之時間、地點，分別因如
    附表所示之駕車行經有燈光號誌管制之交岔路口闖紅燈及違
    反處罰條例之行為，不聽勤務人員制止等違規事項，經逕行
    舉發，而依如附表所示之道路交通管理處罰條例規定，各裁
    處如附表所示之罰鍰及記違規點數等語。
二、聲明異議意旨略以：上開機車固為伊所有，惟伊未於裁決書
    所指時、地騎用該機車，且伊亦未收受違規罰單，伊係前往
    監理所更換機車行照時，始知有該等違規情事，原處分顯有
    違誤，爰依法聲明異議等語。
三、按逕行舉發者，應按已查明之資料填註車牌號碼、車輛種類
    、車主姓名或地址，並於通知單上方空白處加註逕行舉發之
    文字後，由舉發機關送達被通知人；處理違反道路交通管理
    事件，有關文書送達之程序，依行政程序法之規定，違反道
    路交通管理事件統一裁罰基準及處理細則第11條第1 項第4
    款、第5 條定有明文。又送達，於應受送達人之住居所、事
    務所或營業所為之；於應受送達處所不獲會晤應受送達人時
    ，得將文書付與有辨別事理能力之同居人、受僱人或應送達
    處所之接收郵件人員；應受送達人或其同居人、受僱人、接
    收郵件人員無正當理由拒絕收領文書時，得將文書留置於應
    送達處所，以為送達，行政程序法第72條第1 項前段、第73
    條第1 項、第3 項分別定有明文。送達，不能依前二條規定
    為之者，得將文書寄存送達地之地方自治或警察機關，並作
    送達通知書兩份，一份黏貼於應受送達人住居所、事務所、
    營業所或其就業處所門首，另一份交由鄰居轉交或置於該送
    達處所信箱或其他適當位置，以為送達；前項情形，由郵政
    機關為送達者，得將文書寄存於送達地之郵政機關，同法第
    74條亦已明訂。準此，本件交通違規行為既屬「逕行舉發」
    ，自應依上開行政程序法關於送達之相關規定，合法送達異
    議人，其裁處程序始為適法。
四、經查：
  (一)異議人所辯未收受本件舉發通知單乙節，業經本院依職權向
    舉發機關即高雄市政府警察局三民第一分局函調相關送達執
    據結果，據其覆稱：本案為員警依道路交通管理處罰條例第
    7 條之2 第1 項第1 款及第4 款規定逕行舉發之違規案件，
    且係攔查不停，無相關相片佐證，另送達掛號收據業已遺失
    等語，有該局高市警三一分六字第0970016468號函在卷可按
    （見97年度交聲字第1836號卷，下稱本院卷，第19頁），又
    本院另向中華郵政股份有限公司高雄德智郵局函詢本件舉發
    通知單投郵寄送情形，亦據該郵局以97年11月4 日執字第97
    284 號函覆稱：經查高市警局三民分局十全派出所於96年10
    月25日至本局交寄甲○○先生掛件2 件，號碼為0000000000
    0000及00000000000000如附件等語（本院卷第32頁），而上
    開郵件嗣因投遞地址有問題而未完成投遞退回高雄郵局等情
    ，亦有該局掛號郵件簽收（收據）清單及本院公務電話記錄
    各1 份在卷可考（本院卷第36、37頁），準此，本院向郵務
    機關查詢結果既稱該舉發通知單並未送達異議人而遭退回，
    而本件原舉發機關及原處分機關亦無法提供本件舉發通知單
    有合法送達異議人之證據資料，是本件已屬無法證明該舉發
    通知單已依前開規定合法送達異議人，自應為有利於異議人
    之認定，而應認本件舉發通知單並未合法送達異議人，是異
    議人所辯未收受舉發通知單乙節，尚屬可採。從而，該舉發
    通知單既未合法送達異議人，則舉發之意思表示尚未發生效
    力，異議人顯然無從自動繳納罰鍰或到案聽候裁決，異議人
    執前詞異議，為有理由，本院自應依法撤銷原處分。
  (二)末按道路交通管理處罰條例第90條第1 項對違反道路交通管
    理事件通知單『逾三個月不得舉發』之規定，其立法意旨兼
    有防止舉發機關執行上之怠隋之目的，故課令舉發機關應於
    3 個月內就違規事項為舉發，倘舉發機關於違規行為之日起
    3 個月內填單付郵，則不因嗣後未合法送達而謂其尚未舉發
    。查本件舉發機關就本件96年10月10日發生之違規事項，業
    於96年10月25日掣單付郵寄送乙情，有高雄市政府警察局高
    市警交字第B00000000 、B00000000 號舉發違反道路交通管
    理事件通知單及中華民國郵政交寄大宗掛號函件執據各1 份
    （本院卷第10、35頁）在卷可考，足認舉發機關業依上開期
    限規定為舉發，僅嗣後因故未能合法送達異議人，究不能謂
    舉發機關未依道路交通管理處罰條例第90條規定完成「舉發
    」之行為，且依行政罰法第27條之規定，如舉發機關於完成
    合法送達後，仍得於本件違反行政法上義務之行為終了時起
    即96年10月10日起3 年內裁罰，故本件原處分經撤銷後，仍
    得由原舉發機關另為合法送達，原處分機關再依相關事證另
    為適法之處分，附此敘明。
五、據上論斷，應依道路交通案件處理辦法第20條，裁定如主文
    。
中    華    民    國    97    年    12    月    31    日
                  交通法庭    法  官  蔣志宗
以上正本證明與原本無異。
如不服本裁定應於送達後5日內向本院提出抗告狀。
中    華    民    國    97    年    12    月    31    日
                              書記官  李崑良
附表：
┌──┬──────┬────────┬────┬──────┬──────┬──────┬──────┐
│編號│裁決書案號  │違規時間        │違規地點│違規事實    │舉發違反法條│罰鍰（新台幣│本院案號    │
│    │            │                │        │            │（道路交通管│：元）；記違│            │
│    │            │                │        │            │理處理條例）│規點數      │            │
│    │            │                │        │            │            │            │            │
├──┼──────┼────────┼────┼──────┼──────┼──────┼──────┤
│一  │高監營裁字裁│96年10月10日15時│高雄市九│駕車行經有燈│第53條第1 項│1,800 元；3 │97年度交聲字│
│    │80-BO0000000│26分許          │如路、孝│光號誌管制之│            │點          │第1836號    │
│    │號          │                │順街交岔│交岔路口闖紅│            │            │            │
│    │            │                │路口    │燈          │            │            │            │
├──┼──────┼────────┼────┼──────┼──────┼──────┼──────┤
│二  │高監營裁字裁│同上            │同上    │闖紅燈經警方│第60條第1 項│3,000 元；1 │97年度交聲字│
│    │80-BO0000000│                │        │鳴笛攔停拒絕│            │點          │第1837號    │
│    │號          │                │        │接受取締    │            │            │            │
└──┴──────┴────────┴────┴──────┴──────┴──────┴──────┘


司法院資訊處製作；財團法人民間司法改革基金會備份。
